臺灣臺中地方法院民事判決　　　　　　 96年度建簡上字第5號
上　訴　人　丁○○
被上訴人　　乙○○
上列當事人間請求損害賠償事件，上訴人對於民國96年4月23日
本院豐原簡易庭96年度豐簡字第60號第一審判決提起上訴，本院
合議庭於民國96年11月30日言詞辯論終結，判決如下：
    主      文
原判決關於駁回上訴人後開第二項之訴及其訴訟費用之裁判均廢
棄。
被上訴人應給付上訴人新臺幣伍仟元，及自民國95年12月22日起
至清償日止按週年利率百分之五計算之利息。
其餘上訴駁回。
第一審訴訟費用新臺幣壹仟參佰參拾元，由被上訴人負擔新臺幣
伍拾貳元，餘由上訴人負擔；第二審訴訟費用新臺幣壹仟伍佰元
，由被上訴人負擔壹佰參拾陸元，餘由上訴人負擔。
    事實及理由
壹、二造爭執要旨：
  一、上訴人（即第一審之原告）部分：
    (一)於原審起訴主張：被上訴人於民國94年4月26日向上訴
        人承攬台中市○區○○路一段423號4樓之2房屋之裝潢
        工程（下稱系爭工程），但被上訴人施工品質不佳，上
        訴人乃與被上訴人終止契約，上訴人因此受有損害，其
        項目為：天花板造型新臺幣（下同）35,000元、天花板
        拆除9,800元、運費2,000元、抽風機3,500元、地磚部
        分遭扣款20,000元，合計為70,300元。上開損害係因被
        上訴人施工瑕疵所造成，故被上訴人自應負賠償責任等
        語。並聲明：被上訴人應給付上訴人70,300元，及自起
        訴狀繕本送達上訴人之翌日起至清償日止按週年利率百
        分之五計算之利息。而原審為上訴人敗訴之判決，將其
        訴駁回，
    (二)於本院聲明：(1)原判決廢棄；(2)被上訴人應給付上訴人
        55,000元，及自起訴狀繕本送達被上訴人之翌日起至清
        償日止按週年利率百分之五計算之利息。而其陳述除與
        原判決所載相同者茲予引用外，補稱：
        1.上訴人僅請求被上訴人賠償重作天花板造型所支出之
          35,000元，及因地磚顏色不同遭房屋買受人扣款之20
          ,000 元，其餘請求不在上訴之範圍。
        2.由於被上訴人承接上訴人之房屋裝潢，於天花板部分
          ，言明用彩繪玻璃做造型，被上訴人未經上訴人同意
          ，即擅自改做平頂，且事後上訴人告知此非當時之約
          定，被上訴人語氣很惡劣，上訴人才經由介紹人鄧正
          偉要求被上訴人開立估價單，該估價單並非之前未動
          工時所開立。
        3.廚房地磚每片45公分，共十片，排二排竟有二種不同
          顏色，可見被上訴人是拿舊品施工，因而使上訴人出
          售房屋時被扣款，損失20,000元。
  二、被上訴人（即第一審之被告）部分：
    (一)於原審抗辯：關於地磚色差部分，是因上訴人房屋之屋
        齡有20年之久，已無法找到顏色相同之地磚所致，並非
        施工不佳，且否認上訴人受損害20,000元；至於天花板
        部分，二造本即約定用平頂施工，且被上訴人也是用平
        頂估價，應無瑕疵。
    (二)於本院聲明：上訴駁回。而其陳述除與原判決所載相同
        者茲予引用外，補稱：該二排地磚顏色雖然不相同，但
        沒有差那麼多，地磚照片是用閃光燈拍的才會比較亮。
        因為上訴人要找與原來舊地磚顏色相近的地磚，被上訴
        人才找看起來顏色比較舊的磁磚，該二排地磚是新地磚
        。況且被上訴人施作二排地磚才要價5,000元，且已包
        含打掉流理台之費用，地磚部分才1,000元至2,000元等
        語。
貳、得心證之理由：
  一、二造就系爭工程，於第二審程序所爭執者為：(一)被上訴人
      對於餐廳天花板是以平頂天花板施工，是否違反約定而有
      瑕疵？上訴人是否因而受有損害？(二)被上訴人施工於廚房
      地板之二排地磚其顏色不同，是否為瑕疵？上訴人是否因
      該瑕疵而受有20,000元之損害？茲就該二爭點，分別說明
      如下：
    (一)爭點一部分（即被上訴人對於餐廳天花板是以平頂天花
        板施工，是否違反約定而有瑕疵？上訴人是否因而受有
        損害？）：
        1.被上訴人就系爭工程，前後出具金額分別為190,000
          元及106,015元之估價單各1紙（分別附於94年度促字
          第33952號卷及原審卷）。而該2紙估價單就天花板部
          分，係分別記載「品名客餐廳平頂天花板、數量7.5
          坪、單價2,100元、金額15,750元」、「品名客廳廚
          房平頂天花板、數量7.5坪、單價1,850元、金額13,
          875元」，可知被上訴人於承攬系爭工程當時，即以
          施作「平頂天花板」為估價，誠為明確。
        2.又證人丙○○於本院審理時具結證述：上訴人房屋裝
          潢工程是由伊介紹給被上訴人施作，當時在裝潢施工
          的房子內，上訴人說要估彩繪玻璃，被上訴人向伊表
          示彩繪玻璃不好看而且施工會有問題，問伊要不要改
          作平頂，伊就轉告上訴人，上訴人一開始說要考慮一
          下，後來同意要改作平頂，因為作彩繪玻璃要加錢，
          所以後來上訴人同意改作平頂等語（參見本院96年8
          月9日準備程序筆錄）。由此益證二造就餐廳天花板
          部分，是約定以「平頂天花板」施工無疑。
        3.綜上，被上訴人對於餐廳天花板是以平頂天花板施工
          ，並未違反二造間之約定，因而難謂有何瑕疵。是以
          上訴人就此部分並未受有損害，其向被上訴人主張工
          作瑕疵之損害賠償，自屬無據。
    (二)爭點二部分（即被上訴人施工於廚房地板之二排地磚其
        顏色不同，是否為瑕疵？上訴人是否因該瑕疵而受有20
        ,000 元之損害？）：
        1.被上訴人施工於廚房地板之二排地磚其顏色不同，有
          上訴人提出之照片1幀在卷可憑（參見原審卷第6頁之
          圖一所示），而被上訴人對此亦不爭執，故可信為真
          正。茲被上訴人施作於廚房地板之二排地磚，因是新
          貼地磚，要與客餐廳原來舊地磚之顏色相同，有其實
          際困難，新舊地磚間造成色差，勢所難免。惟被上訴
          人施作之該二排地磚（共10片），其本身亦存有色差
          ，此若非被上訴人於挑選新地磚時選色不當，即是使
          用舊地磚施工。而不論此係何種情形所致，該二排地
          磚（共10片）存有色差之工作內容，依一般社會常情
          判斷，應認為係屬瑕疵。
        2.按民法第492條規定：「承攬人完成工作，應使其具
          備約定之品質，及無減少或滅失價值，或不適於通常
          或約定使用之瑕疵。」第495條第1項規定：「因可歸
          責於承攬人之事由，致工作發生瑕疵者，定作人除依
          前二條之規定，請求修補或解除契約，或請求減少報
          酬外，並得請求損害賠償。」茲查，被上訴人施作之
          該二排地磚存有色差，雖不影響使用功能，但因有視
          覺美觀上之瑕疵，自會一定程度地減損房屋整體價值
          。準此，上訴人向被上訴人請求損害賠償，於法即無
          不合。
        3.次按當事人已證明受有損害而不能證明其數額或證明
          顯有重大困難者，法院應審酌一切情況，依所得心證
          定其數額，民事訴訟法第222條第2項定有明文。本件
          被上訴人雖然主張因被上訴人施作之廚房地磚存有色
          差，以致其出賣房屋時遭買受人甲○○扣款20,000元
          ，該扣款數額即為其所受之損害，並提出甲○○出具
          之證明書1紙資為證明。惟查，訴外人甲○○雖於該
          證明書上記載「當時買向上路一段423號四樓之二總
          價壹佰捌拾伍萬元正，茲因廚房地磚兩種不同顏色，
          同意降價貳萬元正」等語，但上訴人出賣予訴外人廖
          致鈞之房屋為中古屋，雙方於買賣過程中討價還價，
          勢所難免，上訴人同意降價之20,000元，是否全然係
          因廚房地磚存有色差所致，尚非無疑；又參以被上訴
          人於94年5月31日出具之估價單（參見原審卷第44頁
          ），其上記載該項「貼地磚」工程之金額僅為5,000
          元，而該二排地磚存有色差，雖然影響視覺美觀，但
          尚不減損使用功能，上訴人嗣後亦予保留而未拆除重
          作。茲本院審酌前述情形，認為上訴人因被上訴人施
          作地磚存有瑕疵所受之損害，其數額應以5,000元為
          適當。
  二、綜上所述，上訴人依承攬契約瑕疵損害賠償請求權，請求
      被上訴人給付5,000元，及自起訴狀繕本送達被上訴人之
      翌日即95年12月22日起至清償日止按週年利率百分之五計
      算之利息，為有理由，應予准許。逾此部分之請求，則屬
      無據，應予駁回。原審就上開應准許部分，駁回上訴人之
      請求，即有違誤，上訴人就此部分之上訴，為有理由，爰
      廢棄原判決，改判如主文第二項所示。其餘上訴部分，原
      審為上訴人敗訴之判決，核無不合，上訴意旨指摘原判決
      此部分不當，求予廢棄改判，則無理由，應予駁回。
  三、第一審訴訟費用1,330元，由被上訴人依其敗訴比例負擔
      52元（計算式：1,330×5000/128800=51.63，元以下四捨
      五入），餘由上訴人負擔；第二審訴訟費用1,500元，由
      被上訴人依其敗訴比例負擔136元（計算式：1,500×5000
      /55000=136.36，元以下四捨五入），餘由上訴人負擔。
參、結論：本件上訴為一部有理由，一部無理由，依民事訴訟法
    第436條之1第3項、第449條第1項、第450條、第79條，判決
    如主文。
中　　華　　民　　國　　96　　年　　12　　月　　14　　日
                  民事第三庭  審判長法  官  林洲富
                                    法  官  謝慧敏
                                    法  官  游文科
正本證明與原本無異。
本判決不得上訴。
中　　華　　民　　國　　96　　年　　12　　月　　14　　日
                                    書記官   謝坤冀
